【裁判字號】    97,易,54
【裁判日期】    970304
【裁判案由】    業務侵占
【裁判全文】
臺灣高雄地方法院刑事判決            97年度易字第54號
公  訴  人  臺灣高雄地方法院檢察署檢察官
被      告  甲○○
                      之4
上列被告因業務侵占案件，經檢察官聲請以簡易判決處刑（96年
度調偵字第825 號），本院認不得依簡易判決處刑，改依通常程
序審理，復因被告就被訴事實為有罪之陳述，經本院告知簡式審
判程序意旨，並聽取公訴人及被告之意見後，本院合議庭裁定由
受命法官獨任依簡式審判程序審理，判決如下：
    主  文
甲○○連續犯業務侵占罪，處有期徒刑壹年肆月，減為有期徒刑
捌月。
    事實及理由
一、本件犯罪事實及證據部分，除證據欄增列：被告甲○○於本
    院審理時之自白外，餘均引用檢察官聲請簡易判決處刑書之
    記載（詳如附件）。
二、本件被告甲○○所犯為死刑、無期徒刑或最輕本刑為3 年以
    上有期徒刑以外之罪，其於準備程序中就被訴事實為有罪之
    陳述，經法官告知簡式審判程序之旨，並聽取公訴人及被告
    之意見後，依刑事訴訟法第273 條之1 第1 項規定，裁定由
    受命法官獨任進行簡式審判程序，合先敘明。
二、所犯罪名及科刑理由：
(一)本件法律之變更適用：
  1.就業務侵占罪罰金刑最低刑度之變更：
    被告行為後，刑法業於民國94年2 月2 日經總統以華總一義
    字第09400014901 號令修正公布，並於95年7 月1 日施行，
    刑法施行法第1 條之1 亦於95年6 月14日經總統以華總一義
    字第09500085181 號令公布施行，參酌最高法院95年5 月23
    日刑事庭第8 次會議決議，修正後刑法第2 條第1 項之規定
    ，係規範行為後法律變更所生新舊法律比較適用之準據法，
    於修正後刑法施行後，應適用修正後刑法第2 條第1 項之規
    定，為「從舊從輕」之比較。又現行刑法第336 條2 項所定
    罰金刑之最高額為新臺幣90,000元；而被告行為時，依刑法
    第33 6條第2 項、罰金罰鍰提高標準條例第1 條、現行法規
    所定貨幣單位折算新臺幣條例第2 條規定，罰金數額則係以
    銀元（以新臺幣元之3 倍折算）計算，並提高為2 倍至10倍
    ，其所定罰金刑之最高額亦為新臺幣90,000元。然於個案中
    宣告罰金刑時，依修正前刑法第33條第5 款規定，罰金最低
    額可為銀元1 元（即新臺幣3 元），惟依修正後刑法第33條
    第5 款規定，罰金最低額則為新臺幣1,000 元，此種行為後
    法律有變更之情形，比較結果，行為後之法律並無較有利於
    行為人可言，自應依刑法第2 條第1 項前段之規定，適用修
    正前之舊法。
  2.連續犯之廢除：
    按刑法第56條連續犯之規定，業於前開刑法修正時刪除，連
    續犯之刪除雖非犯罪構成要件之變更，但顯已影響行為人刑
    罰之法律效果，自屬法律有變更，自應依新法第2 條第1 項
    之規定，適用最有利於行為人之法律（參見最高法院95年度
    第8 次刑事庭會議決議五）。因而比較新、舊法結果，被告
    上開數次業務侵占犯行，若予分論併罰，顯較以連續犯論分
    別將之以一罪為不利。是自應依刑法第2 條第1 項前段規定
    ，以舊法規定有關連續犯之規定論處。
  3.就易科罰金折算標準之變更：
    本件被告為犯罪時之刑法第41條第1 項前段規定：「犯最重
    本刑為5 年以下有期徒刑以下之刑之罪，而受6 個月以下有
    期徒刑或拘役之宣告，因身體、教育、職業、家庭之關係或
    其他正當事由，執行顯有困難者，得以一元以上三元以下折
    算一日，易科罰金。」，又受刑人行為時之易科罰金折算標
    準，依修正前罰金罰鍰提高標準條例第2 條前段規定（現已
    刪除），就其原定數額提高為100 倍折算1 日，則本件受刑
    人行為時之易科罰金折算標準，應以銀元三百元折算1 日，
    經折算為新臺幣後，應以新臺幣九百元折算為1 日。惟94年
    1 月7 日修正、94年2 月2 日公布、95年7 月1 日施行之刑
    法第41條第1 項前段則規定：「犯最重本刑為5 年以下有期
    徒刑以下之刑之罪，而受6 個月以下有期徒刑或拘役之宣告
    者，得以新臺幣一千元、二千元或三千元折算一日，易科罰
    金。」比較修正前後之易科罰金折算標準，以95年7 月1 日
    修正公布施行前之規定，較有利於被告，則應依刑法第2 條
    第1 項前段規定，適用修正前刑法第41條第1 項前段規定，
    定其易科罰金之折算標準。
  4.另刑法分則之罪，其罰金刑貨幣單位由銀元修正為新臺幣之
    法律適用，非屬法律變更，不生新舊法比較問題，而應適用
    刑法施行法第1-1 條規定，有臺灣高等法院暨所屬法院95年
    法律座談會刑事類提案第16號、第19號法律問題研究結論，
    可資參照，併附敘明。
(二)經查，被告於案發時係南誠實業股份有限公司（以下簡稱南
    誠公司）之業務專員，負責從事汽車銷售及代為收取客戶車
    款等業務，為從事業務之人，竟利用職務之便，將業務上保
    管持有之告訴人之現金款項，予以侵占入己，核其之所為，
    係犯刑法第336 條第2 項之業務侵占罪。被告數次業務侵占
    犯行，時間緊接、手法相同，觸犯構成要件相同之罪名，顯
    係基於概括犯意反覆為之，應修正前刑法第56條連續犯之規
    定，論以一罪，並加重其刑。爰審酌被告假藉職務上之機會
    ，分別將應繳回南誠公司之款項共計1,548,930 元挪為私用
    ，自屬可議，惟念及被告犯後坦承犯行，態度尚佳，且無任
    何前科紀錄，有臺灣高等法院被告前案紀錄表1 紙可稽，素
    行良好，迄未與告訴人達成和解，及其犯罪之手段、目的、
    動機、所生危害等其他一切情狀，量處如主文所示之刑。又
    被告犯罪後，中華民國九十六年罪犯減刑條例業於96年7 月
    4 日修正公布，並自同年7 月16日起施行，本件被告最後之
    犯罪時點，均在96年4 月24日減刑基準日之前，且所犯之罪
    核與該條例第2 條第1 項之規定相符，復無同條例第3 條限
    制減刑之除外情形，爰依該條例第2 條第1 項第3 款規定，
    減其上開宣告刑期二分之一。
據上論斷，應依刑事訴訟法第452 條、第273 條之1 第1 項、第
284 條之1 、第299 條第1 項前段、第310 條之2 、第454 條第
 2項，刑法第2 條第1 項前段、第336 條第2 項、修正前（下同
）刑法第56條、第41條第1 項前段，刪除前罰金罰鍰提高標準條
例第2 條，刑法施行法第1 條之1 ，中華民國九十六年罪犯減刑
條例第2 條第1 項第3 款、第7 條，判決如主文。
本案經檢察官陳登燦到庭執行職務。
中    華    民    國    97    年    3     月    4     日
                  刑事第十四庭    法  官  李育信
以上正本證明與原本無異。
如不服本判決應於收受本判決後10日內向本院提出上訴書狀，並
應敘述具體理由，如未敘述上訴理由者，應於上訴期間屆滿後20
日內補提理由書狀於本院（均須按他造當事人之人數附繕本）「
切勿逕送上級法院」。
中    華    民    國    97    年    3     月    4     日
                                  書記官  廖佳玲
刑法第336 條第2項 (業務侵占罪)
對於業務上所持有之物，犯前條第1 項之罪者，處6 月以上5 年
以下有期徒刑，得併科3,000 元以下罰金。


司法院資訊處製作；財團法人民間司法改革基金會備份。
